【裁判字號】    97,簡上,85
【裁判日期】    980311
【裁判案由】    清償債務
【裁判全文】
臺灣屏東地方法院民事判決              97年度簡上字第85號
上  訴  人  興泰實業股份有限公司
法定代理人  甲○○
訴訟代理人  乙○○
被上訴人    丙○○
上列當事人間請求清償債務事件，上訴人對於民國97年8 月29日
本院97年度屏簡字第455 號第一審判決提起上訴，本院於98年2
月25日言詞辯論終結，判決如下：
    主  文
上訴駁回。
第二審訴訟費用由上訴人負擔。
    事實及理由
一、上訴人起訴主張：(一)被上訴人前向其公司訂購鰻魚飼料（下
    稱系爭飼料），其中鰻魚粉狀飼料100 包（成鰻），2,000
    公斤，新臺幣（下同）74,000元、鰻魚粉狀飼料80包（幼鰻
    ），1,600 公斤，60,800元（下稱系爭貨物），被上訴人受
    領上開貨物後，並未給付貨款，經上訴人催討未果，為此提
    起本件訴訟，並於原審聲明：被上訴人應給付上訴人134,80
    0 元及如附表所示之利息。並(二)於上訴主張：原審提出之送
    貨單之內容載有客戶名稱、電話、交貨住址、統一發票號碼
    ，且發票上亦載明買受人為被上訴人，原審解讀為簽收單用
    途，而忽視上開各項記載，駁回上訴人之訴，顯有違誤，被
    上訴人嗣後於95年間與上訴人間確實有交易往來，亦均結清
    貨款，但被上訴人所稱與訴外人鄭智遠之交易模式是該2 人
    間之交易，不能因而否認其向上訴人訂貨之事實，且上訴人
    公司與經銷商鄭智遠間之交易模式有另一種貨單記載方式，
    與被上訴人之訂貨單記載方式不同，上訴人會以「經銷商指
    定送貨」之記載為區別是個人或是經銷商所訂貨等語，故於
    本院聲明：1.原判決廢棄，2.上開廢棄部分，被上訴人應給
    付上訴人134,800 元及如附表所示利息。
二、被上訴人則以：其並未向上訴人購買飼料而是向鄭智遠訂購
    ，鄭智遠另收購伊所飼養之牛蛙隻，再就飼料與蛙隻價差結
    算後開票給付被上訴人買賣價金，如在94年8 月25日之票據
    即是93年度之貨款結帳後，鄭智遠交給伊之差價貨款，向來
    交易模式均是如此，而上訴人提出94年4 、5 、6 月之送貨
    單其中有1 張並非伊簽名應予排除，其他之送貨單上雖有其
    簽名，但其並非向上訴人訂貨，94年中之後，鄭智遠與上訴
    人間之經銷關係結束後，伊開始自行向上訴人訂購飼料，並
    直接付款，迄今亦無積欠貨款，甚至有時還多付，如伊有積
    欠上訴人貨款，何以上訴人先前兩造間交易當中均無提及並
    催討，直到現在才起訴催討？且早已超過可以請求之時效，
    故上訴人請求被上訴人給付貨款實無理由，原審判決並無違
    誤，上訴應無理由等語置辯，並於本院聲明：如判決主文所
    示。
三、經查，本件爭點主要為系爭飼物買賣契約之買受人是否為被
    上訴人？
  (一)按當事人主張有利於己之事實者，就其事實有舉證之責任，
    民事訴訟法第277 條定有明文。上訴人主張被上訴人於94
    年4 月4 日、14日、27日及同年5 月11日分別向其訂貨等情
    ，雖提出客戶出貨明細表、送貨通知單、統一發票等件為證
    （分見原審卷第6 至8 頁、本院卷第7 至10頁），惟被上訴
    人僅承認其中3 紙送貨通知單上之簽名為真正，但否認向上
    訴人訂貨等詞置辯，則關於買賣契約是存在兩造間之有利事
    實，應由上訴人負舉證責任。
  (二)次查上訴人雖以送貨通知單4 紙有載明客戶名稱、送貨住址
    、統一發票號碼、電話等事項，而即認買賣契約之買受人係
    被上訴人，惟上開文書係上訴人單方所製作，且系爭貨物應
    運送至何處，買賣契約當事人本得自行約定應向買受人或第
    三人為之，故該送貨通知單僅能證明上訴人確已將系爭貨物
    交付被上訴人，尚無法認定買受人係被上訴人或是第三人鄭
    智遠；此外上訴人固主張其公司之送貨單上如有經銷商訂貨
    會載明「經銷商指定送貨」等情，然迄於本院審理期日終結
    前，上訴人始終未能提出上開不同記載之送貨單為證。而被
    上訴人就其與鄭智遠之向來交易模式亦舉證人陳增柱到庭證
    述略以：「其曾與上訴人交易過，約三年多，與上訴人交易
    的模式，原來是透過經銷商鄭智遠向上訴人叫貨，鄭智遠是
    上訴人公司的經銷商，我與上訴人的貨都是鄭智遠幫我們叫
    的，錢都是付給鄭智遠，鄭智遠有一段時間沒有幫忙叫貨，
    嗣後上訴人公司的貨給被上訴人用，去看過貨覺得不錯，也
    就直接向上訴人公司叫貨。（證人提出支票存根影本）直接
    叫貨是直接與上訴人公司結帳。... 94年底就直接向上訴人
    公司叫貨，直接付清，被上訴人也是一樣的模式，... 與鄭
    智遠交易的情形也是如此。與鄭智遠的交易模式則是其等向
    鄭智遠叫貨，之後青蛙養大之後，鄭智遠再把買牛蛙回去，
    然後再與鄭智遠算帳時，牛蛙的價格與飼料的價格相抵，因
    為牛蛙的價格會比較多，所以鄭智遠會開支票給我們。」等
    語在卷（見本院卷第56至57頁），而自被上訴人所自承與上
    訴人間嗣後亦曾有交易往來，並均如約付款，倘系爭貨物確
    為被上訴人所訂購，其無須否認上情，且上訴人亦無法確知
    系爭貨物確為被上訴人所訂，此亦據證人王麗季原審到庭證
    述明確（見原審卷第39至40頁），綜上所述，上訴人對於系
    爭貨物之買受人即為被上訴人尚屬無法證明。
四、綜上所述，上訴人主張既屬無可採，則其依據買賣法律關係
    ，請求被上訴人給付聲明所示金額與利息，為無理由，應予
    駁回，原審就上訴人請求予以駁回，於法並無違誤，上訴意
    旨求予廢棄改判，為無理由，應駁回其上訴。
據上論結，本件上訴為無理由，依民事訴訟法第436 條之1第3項
、第78條、第449 條第1 項，判決如主文。
中    華    民    國    98    年    3     月    11    日
                  民事第一庭    審判長法  官  孫國禎
                                      法  官  張以岳
                                      法  官  潘  快
附表：
 ┌──┬─────┬──────┬───────┬─────┐
 │編號│金額      │利息起算日  │利息之計算    │出貨單號  │
 │    │（新臺幣）│（民國）    │              │          │
 ├──┼─────┼──────┼───────┼─────┤
 │1   │37,000元  │94年5月5日  │按週年利率百分│S0000000  │
 │    │          │            │之5 算之利息。│          │
 ├──┼─────┼──────┼───────┼─────┤
 │2   │22,800元  │94年5月15日 │按週年利率百分│S0000000  │
 │    │          │            │之5 算之利息。│          │
 ├──┼─────┼──────┼───────┼─────┤
 │3   │38,000元  │94年5月27日 │按週年利率百分│ S0000000 │
 │    │          │            │之5 算之利息。│          │
 ├──┼─────┼──────┼───────┼─────┤
 │4   │37,000元  │94年6月11日 │按週年利率百分│S0000000  │
 │    │          │            │之5 算之利息。│          │
 └──┴─────┴──────┴───────┴─────┘
正本係照原本作成。
本件不得上訴。
                                     書記官  黃麗燕
中    華    民    國    98    年    3     月    11    日


司法院資訊處製作；財團法人民間司法改革基金會備份。
